臺灣高等法院臺中分院刑事判決　　　　　　　　　　九十二年度上易字第八○八號
　　上　訴　人　臺灣彰化地方法院檢察署檢察官
　　上　訴　人
　　即　被　告　乙○○
　　選任辯護人　黃呈利
右上訴人因被告贓物案件，不服臺灣彰化地方法院九十一年度易字第八八四號中華民
國九十二年三月十八日第一審判決（起訴案號：臺灣臺南地方法院檢察署九十一年度
偵續字第五○號），提起上訴，本院判決如左：
    主      文
上訴駁回。
    事      實
一、乙○○係設於彰化縣秀水鄉鶴鳴村永豐巷七號丸田冷凍倉儲行之負責人，渠明知
    自稱「甲○○」之人所販售之「鑽石鑫」標記蒲燒鰻及烏魚子，係來路不明之贓
    物（原為辛○○所有，於民國《下同》八十九年十二月至九十年一月間，遭自稱
    「甲○○」者，以虛設之「新福益冷凍食品號」所詐騙），竟仍基於故買贓物之
    概括犯意，自八十九年十二月下旬某日起至九十年一月二十三日止，在其前揭經
    營之冷凍倉儲行內，連續以遠低於市價之蒲燒鰻每公斤低於新台幣（下同）二百
    三十元之不詳價格，烏魚子每台斤不詳之價格，向自稱「甲○○」者購買數量不
    詳之「鑽石鑫」標記蒲燒鰻及烏魚子，購入後，再以每公斤二百三十元至三百元
    不等之價格，將蒲燒鰻轉售予不知情之丙○○、柯政豪、己○○及其他之人牟利
    。嗣於九十年二月二日，為法務部調查局台南縣調查站持搜索票於前揭丸田冷凍
    倉儲行二號、五號、八號、十二號冷凍櫃，查獲乙○○轉售予楊大鵬、莊國慶、
    己○○、許富明之「鑽石鑫」標記蒲燒鰻各三箱、一箱、三十三箱及一箱，並於
    十九號冷凍櫃查獲乙○○尚未轉售之「鑽石鑫」標記之蒲燒鰻五百五十四箱（每
    箱十公斤）及烏魚子四十六箱（每箱二十台斤）。
二、案經辛○○訴由法務部調查局台南縣調查站移送臺灣臺南地方法院檢察署檢察官
    偵查起訴。
    理      由
甲、本件臺灣臺南地方法院檢察署檢察官向臺灣彰化地方法院提起公訴，經判決後，
    該署檢察官復請該院轉送本院提起上訴，基於檢察一體之原則，可認係合法之上
    訴，本院自應審究，合先敘明。
乙、一、本件訊之被告乙○○，固坦承其連續於前揭時、地向自稱「甲○○」之人購
        買前開之「鑽石鑫」標記蒲燒鰻及烏魚子，惟矢口否認涉有右揭故買贓物犯
        行，辯稱：伊經由客戶蔡文淼之介紹，開始向甲○○訂購，伊不知該批貨品
        為屬贓物，自八十九年十二月間起，甲○○分幾批賣給伊，伊係以現金買賣
        ，蒲燒鰻每公斤買進價格為二百七十元（嗣另稱二百五十元或二百三十元）
        ，烏魚子則重量不一，雖其買進之蒲燒鰻價格較低，但非即為故買贓物，且
        甲○○曾開三張發票給伊云云。惟查：（一）被告自八十九年十二月下旬某
        日起至九十年一月二十三日止，在其前揭經營之冷凍倉儲公司內，連續向自
        稱「甲○○」者購買之「鑽石鑫」標記蒲燒鰻及烏魚子，乃自稱「甲○○」
        者，自八十九年十二月二十一日起至九十年一月十七日止，以虛設之新福益
        冷凍食品號，並交付發票人甲○○、付款人安泰商業銀行長安東路分行、帳
        號000000－0號支票，陸續向辛○○所詐購而得，總金額為九百二十
        二萬八千三百七十元等情，業據告訴人辛○○指訴綦詳，復有新福益冷凍食
        品號營利事業統一發證設立登記申請書、統一發票申請書、桃園縣稅捐稽徵
        處九十一年八月二日出具之桃稅工密字第○九一○一○七○七二號函前開帳
    號000000－0號支票影本、支票帳戶明細、估價單影本等附卷可稽，
        且有前揭查獲之「鑽石鑫」標記之蒲燒鰻及烏魚子等扣案足資佐證，該等於
        被告經營之丸田冷凍倉儲行查獲之物品，確屬贓物無訛。（二）次查，被告
        乙○○於法務部調查局台南縣調查站初次訊問中供稱，伊所有之「鑽石鑫」
        標記蒲燒鰻及烏魚子，係向新福益冷凍食品號甲○○所購買，以每公斤二百
        七十元購買蒲燒鰻六百八十箱（計六千八百公斤），以每台斤一千一百五十
        元購買烏魚子三十六箱（計七百二十台斤），並稱甲○○交貨時表示貨品載
        運完畢一次開立三張發票云云，然觀之被告於偵查中所提出之三張統一發票
        （編號為00000000、00000000、00000000），二
        張品名為蒲燒鰻共計六千八百公斤，另一張品名為烏魚子為七百二十台斤，
        而烏魚子部分，已較扣案之數量為少，且被告就所購買蒲燒鰻之數量、價格
        及烏魚子之數量乙節，於調查筆錄中供詞反覆不一，其於第一次調查筆錄中
        先則供稱：伊共計以每公斤二百七十元購買蒲燒鰻六百八十箱（計六千八百
        公斤），以每台斤一千一百五十元購買烏魚子三十六箱（計七百二十台斤）
        云云，經質之扣案烏魚子數量與統一發票所載數量不符後又供稱：甲○○共
        計載運五十餘箱烏魚子給伊，伊皆如數交付貨款，超出數量之部分，甲○○
        謂日後補開發票給伊，但迄今尚未補開立給伊云云；於第二次調查筆錄中則
        改供稱：（問：你明知該批蒲燒鰻包裝內之醬汁較多、品質較差，你只能以
        每公斤二百五十元出售，為何仍願繼續以每公斤二百七十元向甲○○購貨，
        你作何解釋？）甲○○起先係以每公斤二百七十元賣給伊，經伊反應後，改
        以每公斤二百五十元賣給伊，並同意給伊百分之五之現金折扣。（問：你於
        九十年二月二日向本站供稱，甲○○於九十年一月中旬才向你推銷蒲燒鰻，
        而據己○○供述你早於九十年一月二日以每公斤二百五十元之價格出售蒲燒
        鰻予己○○，你作何解釋？）因蔡文淼在介紹時（八十九年間），即有載運
        五十箱蒲燒鰻給伊，以每公斤二百五十元計算云云。而被告於第一次調查筆
        錄中已供稱：甲○○交貨時，有表示貨品載完後一次開立，因此三張發票皆
        是連號；該三張發票係甲○○於九十年一月二十日前來丸田公司收取尾款時
        一次交付給伊等語，則被告所提出之三張發票應係其向自稱「甲○○」之人
        購買上開蒲燒鰻及烏魚子之全部數量及價格才是，惟上開發票所載之蒲燒鰻
        及烏魚子數量部分，與被告前後所供述及扣案之數量並不一致，且蒲燒鰻單
        價每公斤二百七十元部分，亦與被告供稱蒲燒鰻事後以每公斤二百五十元並
        扣除百分之五之現金折扣購買乙節不符，是上開發票內容之真實性已有存疑
        。（三）證人柯政豪雖曾於偵查中證稱，其曾以每公斤三百元之價格，向被
        告購買「鑽石鑫」標記蒲燒鰻二次三十七箱，然證人丙○○於調查筆錄中供
        稱：被告在九十年一月間，要伊幫忙推銷「鑽石鑫」標記之蒲燒鰻，其販售
        數量計六件（每件十公斤），均是以每公斤二百三十元之價格向乙○○批貨
        ，再以每公斤二百五十元轉售予杜秀玉等語，又證人己○○於調查筆錄中證
        稱：丸田冷凍倉儲行八號冷凍櫃查獲之「鑽石鑫」標記蒲燒鰻三十三箱，係
        伊以每公斤二百五十元之價格向乙○○購買等語，另被告於原審調查中亦曾
        自承其以每公斤二百三十元或二百五十元將扣案之蒲燒鰻販售他人等語；而
        反觀被告所提出之統一發票，其購入之蒲燒鰻單價超出其販售之價格，顯與
        常理有違，又被告於調查中供稱其向自稱「甲○○」之人購買蒲燒鰻前後多
        達六次，若有品質較差之情形，理應退貨，而非一再進貨，並賤價拋售才是
        ，足認被告所提出之統一發票上所載蒲燒鰻之單價為「二百七十元」顯然不
        實，其購入之價格，應不超過每公斤二百三十元。再據從事蒲燒鰻之加工，
        開設信實園貿易有限公司，並為告訴人辛○○生產之「鑽石鑫」標記蒲燒鰻
        加工之證人郭耀武到庭證稱，蒲燒鰻在八十九年、九十年間每公斤成本（含
        包裝在內）為二百八十元，但依照告訴人所交付鰻魚之規格，其成本價為三
        百元等語，而被告開設冷凍倉儲行，並從事海產批發之生意，業據被告陳明
        在卷，又其僱用之員工戊○○於原審調查中曾證稱其自八十九年三、四月間
        進入被告經營之丸田冷凍倉儲行工作開始，被告就有買入蒲燒鰻販售等語，
        是被告自應深知蒲燒鰻之市場行情，其猶能以低於市場成本價甚多之價格，
        購入達數百箱之量，當知該批蒲燒鰻來源即有可疑；再佐以被告前揭所提出
        之三紙不實之發票，乃調查人員經搜索後丸田冷凍倉儲行後，另行外出攜回
        並提示予調查人員，此據證人即法務部調查局台南縣調查站調查員徐健桐於
        偵查中結證在卷，顯係為被告欲蓋彌彰之作法，而本件被告購入之蒲燒鰻及
        烏魚子等數量甚鉅，惟除被告提出之三紙不實發票外，別無其他足資證明來
        源之憑據或證明，益足徵被告對於自稱「甲○○」之人所販售之蒲燒鰻及烏
        魚子係贓物乙節，應已知悉。綜上所述，足認被告所辯，顯係卸責之詞，不
        足採信，從而，本案事證已明，被告犯行至堪認定，應依法論科。
　　二、核被告所為，係犯刑法第三百四十九條第二項之故買贓物罪。被告先後多次
        犯行，時間緊接，顯係基於概括之犯意，觸犯構成要件相同之罪名，應依連
        續犯論以一罪，並加重其刑。原審依刑法第五十六條、第三百四十九條第二
        項，罰金罰鍰提高標準條例第一條前段，審酌被告之品行、犯罪之動機、目
        的、方法、手段、所得利益、所生危害及其犯後猶飾詞狡卸等一切情狀，量
        處如原審主文所示之刑，核其認事用法，並無不當。被告上訴意旨略以：本
        件原審判決所憑以認定被告對系爭蒲燒鰻有贓物之認識，無非是依證人郭耀
        武之證詞認該蒲燒鰻在八十九、九十年間每公斤成本價為二百八十元，而被
        告係低於該價購入，是究每公斤之市場行情為何，厥為本件首應審究之爭點
        。按依台灣區冷凍水產工業同業公會函覆鈞院有關八十九年底至九十年初蒲
        燒鰻之市場行情為：「本會˙˙˙受會員工廠委託零售冷凍蒲燒鰻禮盒每盒
        新台幣五○○元（淨重一公斤、真空包裝、無頭長燒、四─六尾）」、「塑
        膠袋裝蒲燒鰻若添加過量調味醬汁，因其成本降低，當會影響蒲燒鰻售價」
        。依該會提供之售價認定標準，五○○元之蒲燒鰻應符合：淨重一公斤
        內容物有四─六尾無頭長燒鰻醬料不多。惟查，本件被告向「甲○○」所
        購入之蒲燒鰻係以一箱十公斤裝，每箱二十至三十尾，有頭無頭之燒鰻混合
        裝箱且醬汁調味料過多，參之上開售價衡量標準，則其每公斤約僅二至三尾
        ，有頭無頭燒鰻混雜，醬料甚多，且無包裝禮盒，品質賣相約僅為上開價值
        五百元燒鰻之二分之一而已，足證原審認定被告以顯然低於市價購入，而認
        定被告有贓物之認識，實有違誤云云。惟查本件蒲燒鰻之價格，經本院函台
        灣區冷凍水產工業同業公會函覆稱：「˙˙˙二、本會於八十九年底至九十
        年初受會員工廠委託零售冷凍蒲燒鰻禮盒每盒新台幣五○○元（淨重一公斤
        、真空包裝、無頭長燒、四─六尾）。三、塑膠袋裝蒲燒鰻若添加過量調味
        醬汁，因其成本降低，當會影響蒲燒鰻售價」等情（見本院卷第八十七頁）
        ，足證蒲燒鰻於八十九年底至九十年初每公斤之價格應在五百元左右，而被
        告以顯然低於市價之二百三十元左右之價格購入，原審據以認定被告有贓物
        之認識，核無不合，且被告均供稱購買本案之蒲燒鰻、烏魚子均以現金支付
        ，顯與正常交易以票據或匯款支付有違，又被告所稱出售本件貨品之甲○○
        有交付統一發票，然查獲之統一發票三張係連號，又統一發票金額與被告所
        稱購貨之數量又不相符，另證人周翠霞、梁秀鳳於偵查中雖稱有借出款項為
        六十萬元、一百九十多萬云云（見偵查卷第一○○、一○一頁），然被告所
        提出之周翠霞存摺所載，八十九年十二月三十日提款一萬元、九十年一月五
        日提款二萬元、九十年一月十日提款四十萬元、九十年一月十五日提款一萬
        元、九十年一月十七日提款一萬元、九十年一月十九日提款二十五萬元（見
        本院卷第一五二頁），並無提領六十萬元之憑據；而梁秀鳳之存摺亦無提領
        一百九十多萬元之登載（見本院卷第一五四至一五六頁），足證被告所供支
        付現金之款項顯有不實，被告雖舉證人丁○○以證明蔡文淼介紹被告購買蒲
        燒鰻等情，然證人丁○○已證實：我只知道他有介紹被告去購買蒲燒鰻，購
        買何種品牌我不清楚，購買之數量價格我也不知道等語（見本院卷第三十八
        頁），丁○○不明確的證言，自不足採為被告有利之認定，被告另舉證人戊○○以證明被查扣之三張統一發票，係調查員從丸田冷凍廠之辦公室抽屜裡
        搜出等情，惟該三張統一發票不能採為被告有利之證明，前已敘明，被告又
        舉證人己○○、丙○○以證明本件蒲燒鰻醬汁多、市場反應不好云云，惟查
        若品質不佳，被告何以多次購入，而己○○、丙○○係向被告購買蒲燒鰻之
        人，為怕牽連，因此對本件貨品為貶損之供述，乃屬常情，均不足採為被告
        有利之認定，原審認定核無違誤，被告上訴為無理由；又本件原審量刑已妥
        適，檢察官以原審量刑過輕為由提起上訴，亦無理由，均應予以駁回。
丙、據上論斷，應依刑事訴訟法第三百六十八條，判決如主文。
本案經檢察官庚○○到庭執行職務。
中      華      民      國　    九十三     年     三      月     九 　　日
                                臺灣高等法院臺中分院刑事第三庭
                                      審判長法  官　陳　朱  貴
                                      　　　法　官　廖　柏　基
                                      　　　法　官　劉　連　星
右正本證明與原本無異。
不得上訴。
　　　　　　　　　　　　　　　　　　　　　　書記官  李  妍  嬅
中      華      民      國　    九十三     年     三      月     九 　　日
刑法第三百四十九條：
收受贓物者，處三年以下有期徒刑、拘役或五百元以下罰金。
搬運、寄藏、故買贓物或為牙保者，處五年以下有期徒刑、拘役或科或併科一千元以
下罰金。
因贓物變得之財物，以贓物論。
                    　　　　　　　　　　　　　　　　　　　　　　　　　　Ｒ
